【裁判字號】    97,破,26
【裁判日期】    970930
【裁判案由】    宣告破產
【裁判全文】
臺灣臺中地方法院民事裁定  97年度破字第26號
聲  請  人  甲○○
                        號
上列聲請人聲請宣告破產事件，本院裁定如下：
    主    文
聲請駁回。
聲請程序費用由聲請人負擔。
    理    由
一、聲請意旨略以：聲請人最高學歷為專科畢業，畢業後在工作
    不穩定、收入有限之情況下，於民國（下同）88年起開始使
    用信用卡及現金卡等金融商品，以作為日常生活消費支出來
    源。但因聲請人之收入不豐，故長期以來僅能以繳納最低應
    繳金額之方式因應之，而在高額利率循環計算下債務迅速累
    積，雖聲請人曾向其胞妹借款新台幣（下同）450,000 元以
    清償債務，惟仍屬杯水車薪，無法有效解決其負債問題，截
    至96年11月19日為止已積欠債權銀行1,386,847 元。聲請人
    原本之工作每月收入約為25,000元，經扣除基本開銷及償還
    其胞妹上述借款每月9,600 元後，已所剩無幾，聲請人曾為
    減輕還款壓力而於95年底與債權銀行協商，約定分80期，每
    月繳納20,795元之協商款，因聲請人之收入實無法負擔，經
    朋友借貸週轉下勉力繳納數期，復於96年9 月間產子，在休
    養期間公司僅發給每月約12,000元之薪資，在收入銳減、銀
    行不同意聲請人延展繳款下，不得已於96年11月間毀諾停繳
    協商款。現因育嬰之故，無法外出尋找工作，僅能仰賴其夫
    每月薪資3 萬餘元度日。再者，依聲請人之教育程度、年紀
    、職業、收入、信用、財產狀況及負債情形，聲請人顯已無
    清償債務之能力。聲請人並非不事生產之人，且其曾經勉力
    繳交數期協商款，足見有還款之誠意，實非不得已始以親友
    贈與之17萬元當作破產財團聲請破產，爰依破產法第1 條、
    57條、58條規定，聲請宣告聲請人破產等語。
二、按破產，對債務人不能清償債務者，宣告之；破產宣告時屬
    於破產人之一切財產，及將來行使之財產請求權，破產宣告
    後，破產終結前，破產人所取得之財產，為破產財團；財團
    費用及財團債務，應先於破產債權，隨時由破產財團清償之
    ，破產法第57條、第82條第1 項、第97條分別定有明文。而
    查破產程序乃於債務人不能清償其債務時，為使多數債權人
    獲得平等滿足，並兼顧債務人之利益，而就債務人之總財產
    ，由法院參與之一般強制執行程序之謂；是法院就破產之聲
    請，以職權為必要調查，如債務人確係無財產，則破產財團
    即不能構成，無從依破產程序清理債務，參照破產法第148
    條之旨趣，自應依同法第63條，以裁定駁回其聲請，此亦有
    司法院院字第1505號解釋可資參照；同理，如構成破產財團
    之債務人財產，明顯不足清償破產財團費用及財團債務時（
    即破產法第95條、第96條規定，財產費用為：(一)因破產財團
    之管理、變價及分配所生之費用，(二)破產債權人共同利益所
    需審判上之費用，(三)破產管理人之報酬，(四)破產人及其家屬
    之必要生活費及喪葬費；財團債務為：(一)破產管理人關於破
    產財團所為行為而生之債務，(二)破產人管理人為破產財團請
    求履行雙務契約所生之債務，或因破產宣告後應履行雙務契
    約而生之債務，(三)為破產財團無因管理所生之債務，(四)因破
    產財團不當得利所生之債務），依破產法第148 條規定，法
    院於宣告破產後，隨即須同時宣告破產程序終止，此無異徒
    增破產程序及費用之浪費，且無益於債務人及其他債權人，
    故參照上開司法院解釋及相關說明，本院認若有此情狀，聲
    請宣告破產即為無實益，自應適用同法第63條規定以裁定駁
    回破產宣告之聲請。
三、經查：
  (一)本院依職權查詢聲請人財產總歸戶資料，得知聲請人名下並
    無任何不動產或車輛，94年與95年之年收入分別377,02 8元
    、413,706 元，此有稅務電子閘門所得調件明細表可參。
  (二)本院依據聲請人所陳報之8 家債權銀行，函查該等債權銀行
    查明聲請人所積欠之債務。依據8 家債權銀行函覆日期之先
    後、卷宗之裝訂順序，說明如下附表所示。依據附表所示8
    家銀行函覆資料，可知聲請人積欠8 家銀行之信用卡（現金
    卡）及信用借款等債務計為1,435,782 元（含循環利息），
    相較於聲請人提出之債權人清冊所列債權總額1,386,847 元
    ，兩者大致相合。
  (三)聲請人現有之財產僅有現金170,000 元，有聲請人提出之同
    額支票影本1 紙在卷可稽，故聲請人得列入破產財團之財產
    ，僅有聲請人現有之現金170,000 元。
  (四)聲請人現無工作，且其育有1 名未滿週歲之嬰兒，無法外出
    尋找工作，僅能仰賴其夫每月薪資30,000餘元度日，已為聲
    請人所陳明，而依據行政院主計處95年度臺灣地區平均每人
    每月消費支出為17,425元計算，聲請人丈夫之每月薪資並不
    足支出之3 人生活費用，則聲請人於破產期間仍須支出個人
    必要生活費用無疑。依據各級法院辦案期限實施要點第2 點
    第2 項規定，破產事件之辦案期限為2 年，其必要生活費之
    計算方式有二：1.依據行政院勞工委員會96年7 月1 日公告
    修正後之最低基 本工資每月17,280元計算，聲請人應支出
    之個人生活費用為414,720 元（計算式：17,280元×24月）
    。2.依據行政院主計處95年度臺灣地區平均每人每月消費支
    出為17,425元計算，聲請人於2 年期間應支出之個人生活費
    用為418,200 元（計算式：17,425元×24月）。
  (五)又倘本件准予宣告破產，自應支付破產管理人報酬，按破產
    管理人之報酬，依財政部核定之稽徵機關核算95年度執行業
    務者收入標準第1 條規定，律師擔任破產管理人事件之報酬
    ，係按標的物財產價值9 ﹪計算之。故本件破產管理人報酬
    為15,300元（計算式：170,000 元×9 ﹪）。
四、本院參諸上述說明，考量破產程序之進行繁雜且所費不貲，
    聲請人主張其現有資產170,000 元，顯不足支應破產財團如
    即因破產財團之管理，變價及分配所生之費用、因破產債權
    人共同利益所需審判上之費用、破產管理人之報酬等費用，
    及財團債務如破產管理人關於破產財團所為行為而生之債務
    、破產管理人為破產財團請求履行雙務契約所生之債務、或
    因破產宣告後應履行雙務契約而生之債務、為破產財團無因
    管理所生之債務、因破產財團不當得利所生之債務等費用。
    財團債務等，實非聲請人所稱170,000 元財產所能支應。況
    且，聲請人並未具體陳明170,000 元係親友何人贈與，則提
    出之現有資產現金170, 000元，亦可合理推知是向他人借用
    而來，聲請人實際上並無任何資產可言。亦即，聲請人是以
    向他人借用而得之金錢充當破產財團而聲請本件破產。準此
    ，聲請人既無資產，或縱有資產，亦無法支應財團費用及財
    團債務，則其所列多數債權人，顯無依破產程序平等受償之
    可能。從而本件難認有破產之實益，要無宣告破產徒生耗費
    之必要。  聲請人為本件聲請，即無理由，應予駁回。
五、依破產法第5 條、民事訴訟法第95條、第78條，裁定如主文
    。
中    華    民    國    97    年    9     月    30    日
                  民事第四庭    法  官  郭佳瑛
正本係照原本作成
如不服本裁定應於送達後10日內向本院提出抗告狀，並繳納抗告
費新臺幣1,000 元。
中    華    民    國    97    年    9     月    30    日
                                書記官  謝明倫
附表：
┌──┬──────────────┬────────┐
│編號│       無擔保債權銀行       │ 應繳金額含循環 │
│    │                            │ 利息（新台幣） │
├──┼──────────────┼────────┤
│  1 │台新國際商業銀行股份有限公司│    670,433     │
├──┼──────────────┼────────┤
│  2 │日盛國際商業銀行股份有限公司│    124,919     │
├──┼──────────────┼────────┤
│  3 │慶豐商業銀行股份有限公司    │    306,054     │
├──┼──────────────┼────────┤
│  4 │友邦國際信用卡股份有限公司  │    122,966     │
├──┼──────────────┼────────┤
│  5 │美商花旗銀行股份有限公司    │     88,731     │
├──┼──────────────┼────────┤
│  6 │聯邦商業銀行股份有限公司    │     91,780     │
├──┼──────────────┼────────┤
│  7 │美商美國運通銀行股份有限公司│     30,899     │
├──┴──────────────┼────────┤
│            總      計            │  1,435,782     │
└─────────────────┴────────┘


司法院資訊處製作；財團法人民間司法改革基金會備份。
